【裁判字號】    92,台上,7356
【裁判日期】    921230
【裁判案由】    偽造文書
【裁判全文】
最高法院刑事判決                              九十二年度台上字第七三五六號
    上  訴  人  台灣高等法院檢察署檢察官
    被      告  甲○○
右上訴人因被告偽造文書案件，不服台灣高等法院中華民國九十年五月三十一日第二
審判決（八十九年度上訴字第二五三四號，起訴案號：臺灣新竹地方法院檢察署八十
八年度偵續一字第二號），提起上訴，本院判決如左：
    主  文
上訴駁回。
    理  由
按刑事訴訟法第三百七十七條規定：上訴於第三審法院，非以判決違背法令為理由，
不得為之。是提起第三審上訴，應以原判決違背法令為理由，係屬法定要件；且必須
依據卷內資料為具體之指摘，並足據以辨認原判決已具備違背法令之形式，始屬相當
。惟如所指摘事項純屬對事實審法院已經調查說明之事項或採證認事職權之適法行使
，重為事實上之爭辯或任意指摘，尚不能認為已具備違背法令之形式，自應認其上訴
為違背法律上之程式，從程序上予以駁回。本件檢察官上訴意旨略稱：（一）告訴人
陳金添分得之七戶建物係分別過戶予朱錦雲、蔡欽銘、張美秀、童水銘、賀新富再過
戶予姚美慧、曾麗慧、邱文鴻、黃雅玲，且被告亦不否認該七戶為告訴人所分得，則
上開承購戶何以取得所有權，向何人購買，如何購買，原審未予傳訊調查，自有查證
未盡之違誤。（二）民國八十六年五月十日告訴人與被告之電話錄音談話內容，被告
曾提及將空白同意書交給告訴人蓋章，因為客戶還沒決定，名冊還沒拿到，到時候才
能決定等語，告訴人並指稱被告未按照其指示辦理，足見被告所辯同意書已事先填妥
乙節，並非無疑，原判決對上開不利被告之證據，何以不足採，未詳為說明，採證違
法。（三）告訴人係因另案之民事確定判決敗訴後，始簽具空白同意書，交付印鑑證
明辦理該十二筆土地移轉登記，被告認有機可乘，未經同意擅將告訴人應分得之七戶
一併移轉予第三人，被告涉嫌偽造文書，昭然若揭。原判決認告訴人係與賀新富達成
協議後，始簽具空白之同意書辦理土地過戶手續，自屬理由不備。（四）同意書係同
意授權被告為代理人處理授權事項應備之文件，告訴人授權被告處理，自有由告訴人
簽訂同意書予被告之必要。原判決以土地之過戶並不需要所謂同意書，亦有未合等語
。惟查原判決綜核卷內證據資料，認為被告被訴偽造文書之犯罪不能證明，已敘述其
論據。並說明依土地登記規則之規定，僅須申請人（即告訴人）在登記申請書上簽名
或蓋章，並交付印鑑證明、權狀正本、戶籍謄本等資料，即可辦理移轉手續。且被告
於八十六年五月七日下午一時三十三分將系爭房地送件至地政機關辦理登記，嗣地政
機關通知所檢附陳金添之印鑑證明書上之身分證統一編號有誤，經被告通知告訴人後
，告訴人於翌日將更正後之印鑑證明交付被告再轉交地政機關補正，亦徵告訴人知情
土地過戶之事。另詳敘告訴人所提八十六年五月十日之電話錄音，不足據為被告有公
訴人所指偽造文書犯行之理由【見原判決理由四｜（五）】。因而維持第一審所為被
告無罪之判決，並駁回檢察官在第二審之上訴，判決內已詳敘其得心證之理由。從形
式上觀察，並無上訴意旨所指判決違背採證法則、理由不備或查證未盡之違法情形存
在。上訴意旨（二）、（四）純係就原審採證認事職權之適法行使及已經調查說明之
事項，任意指摘為違法，自不足據以辨認原判決已具備違背法令之形式。又公訴人另
謂告訴人係因另案之民事確定判決於敗訴後，始簽具空白同意書交付印鑑證明辦理該
十二筆土地移轉登記，被告認有機可乘，未經同意偽造文書而將告訴人應分得之七戶
一併移轉予第三人云云，因與其在原審所為告訴人係為辦理建物移轉與自己，始將上
開文件交付被告之主張迥異（見原審卷第七頁反面），自難採信。況本院為法律審，
除刑事訴訟法第三百九十四條第一項但書規定之事項外，並不調查事實，是就其所主
張之上開新事實亦屬無從審酌。另被告係得告訴人之同意始辦理移轉過戶手續，已如
前述，則前揭承購戶究如何取得所有權，向何人購買，如何購買，俱與被告有無偽造
文書犯行之待證事實無涉，亦不足影響原判決之結果，原審未為無益之調查，難認違
法。上訴意旨（一）、（三）之指摘亦不得認係適法之第三審上訴理由。綜上所述，
應認本件上訴違背法律上之程式，予以駁回。
據上論結，應依刑事訴訟法第三百九十五條前段，判決如主文。
中      華      民      國    九十二    年     十二     月     三十     日
                              最高法院刑事第四庭
                                  審判長法官  紀  俊  乾
                                        法官  黃  正  興
                                        法官  劉  介  民
                                        法官  陳  東  誥
                                        法官  洪  明  輝
      右正本證明與原本無異
                                              書  記  官
中      華      民      國    九十三    年      一      月      五      日
                                                                        Ｂ


司法院資訊處製作；財團法人民間司法改革基金會備份。
